臺灣臺中地方法院民事判決　九十三年小上字第一一二號
　　上　訴　人　乙○○
　　被 上訴 人　甲○○
右當事人間請求損害賠償事件，上訴人對中華民國九十三年七月七日本院沙鹿簡易庭
九十三年度沙小字第四五六號第一審小額民事判決提起上訴，本院判決如左：
    主　　文
上訴駁回。
第二審訴訟費用新臺幣壹仟伍佰元由上訴人負擔。
    理　　由
一、按對於小額程序之第一審判決上訴，非以其違背法令為理由，不得為之，民事訴
    訟法第四百三十六條之二十四定有明文。而依同法第四百三十六條之三十二第二
    項準用同法第四百六十八條及第四百六十九條第一款至第五款規定，判決不適用
    法規或適用不當者，為違背法令；判決有同法第四百六十九條第一款至第五款所
    列情形之一者，為當然違背法令。是當事人提起上訴，如依民事訴訟法第四百三
    十六條之三十二第二項準用同法第四百六十八條規定，以小額程序判決有不適用
    法規或適用法規不當為理由時，其上訴狀或理由書應有具體之指摘，並揭示該法
    規之條項或其內容。若係成文法以外之法則，應揭示該法則之旨趣。又小額程序
    之第二審判決，依上訴人意旨足認上訴為無理由者，得不經言詞辯論為之，民事
    訴訟法第四百三十六條之二十九條第二款亦定有明文。
二、上訴意旨略以：(一)本案肇事現場之號誌燈為五個號誌燈，當時雙方號誌燈均為直
    行方向，理應遵循號誌燈直行，被上訴人擅自急速迴轉，致其車頭撞擊上訴人車
    輛車頭，因被上訴人無法即時停車，而且將車駛至上訴人車道之車前方，才將車
    停止，又該路段速限時速為六十公里，被上訴人擅自急速迴轉，非上訴人所能注
    意及之。又依一般經驗法則，亦非一般人所能注意採取預防措施，故上訴人無過
    失責任，原審認定該事實有違經驗法則。(二)原審以換修零件總額之十分之一計算
    換修零件費用，對上訴人極為不利，理應參酌上訴人實際修理所需費用給付，乃
    為回復受損車輛原狀。且依民法第一百九十六條，上訴人之車輛因受損而減少之
    價額，被上訴人亦應賠償相當金額等語。
三、所謂判決違背法令，非以違背成文法為限，即判決違背成文法以外之法則，如論
    理法則、經驗法則、證據法則者，亦屬之（最高法院七十九年度第一次民事庭會
    議決議參照）。前開上訴意旨(一)部分，既已具體指摘原審判決認定事實違背經驗
    法則，上訴人據此提起小額訴訟之第二審上訴，應認屬合法，合先敘明。又所謂
    經驗法則，係指由社會生活累積的經驗歸納所得之法則而言，凡日常生活所得之
    通常經驗及基於專門之事所得之特別經驗均屬之。若由多項證據之證明力推理之
    結果，可能發生某項事實者，苟經第事實審法院依自由心證判斷，而與情理無違
    ，除有反證外，不得指為與經驗法則有違。本件原判決依台中縣警察局清水分局
    九十三年六月十五日清警刑字第○九三○○五七三六○函所附道路交通事故現場
    圖之記載，佐以兩造之陳述，認定肇事經過為：「被上訴人之車輛由梧棲鎮往清
    水鎮方向行經清水鎮○○路（北上）號誌綠燈，欲迴轉中華路南下車道，上訴人
    之車輛由大甲鎮往清水鎮方向行經清水鎮○○路（南下）車道直行，遇被上訴人
    之車迴轉，剎車不及，發生碰撞，致雙方車輛前車頭受損。」；進而判定：「被
    上訴人違規迴轉而有過失，應屬明確；而上訴人駕車於遵行車道直行，相較於迴
    轉之被上訴人車輛而言，雖有優先路權，但其發現被上訴人車輛搶先迴轉進入其
    車道時，未及時採取適當迴避措施，以致撞及被上訴人車輛，亦有疏未注意車前
    狀況之過失。被上訴人與上訴人之過失責任比例為八：二。」。原審參酌卷內事
    證，認定兩造過失責任比例，並說明得心證之理由，核無違誤。蓋本件兩造車輛
    受撞擊之部位均為「前車頭」（見前開清警刑字第○九三○○五七三六○函所附
    道路交通事故調查報告表（二）欄），依此研判，上訴人於碰撞發生之前，應
    有目睹被上訴人車輛迴轉進入其車道，而有及時採取適當迴避措施之可能。故原
    判決認定上訴人與有過失，合於情理，上訴意旨指摘原判決有違背經驗法則之違
    法，洵無理由。
四、再觀諸原判決理由要領欄第三點之內容，可知原審乃綜參民法第一百八十四條第
    一項前段、第一百九十一條之二前段、第一百九十六條、第二百十三條第三項等
    規定及最高法院七十七年度第九次民事庭會議決議意旨，而認系爭自小客車因毀
    損所減損之價額，得以修復費用為估定標準，但以必要者為限，並認為修理材料
    以新品換舊品時應予折舊，始屬必要。則原審就系爭自小客車更換零件等修復費
    用，認為應予以折舊始屬必要之修復費用，並進一步引用行政院所頒「固定資產
    耐用年數表」及「固定資產折舊率表」等相關內容，作為系爭自小客車因本件車
    禍更換零件時計算應如何折舊之客觀參酌標準一節，核屬原審認定事實之職權行
    使，且原審已說明其認定之理由與依據，查無違背法令之情事，前開上訴意旨(二)
    部分之主張，顯無可採。
五、綜上所述，上訴人上訴指摘原審判決違背法令云云，並不可採，且依其上訴意旨
    已足認上訴為無理由，爰不經言詞辯論，逕予駁回其上訴。
據上論結，本件上訴為無理由，依民事訴訟法第四百三十六條之二十九第二款、第四
百三十六條之三十二第一項、第二項、第四百四十九條第一項、第七十八條、第四百
三十六條之十九第一項，判決如主文。
中　　　華　　　民　　　國　　九十三　　年　　  十一    月　  　五　  　日
                                  臺灣臺中地方法院民事第二庭
~B審判長法官  張瑞蘭
~B法　　　官　劉長宜
~B法　　　官　蔡建興
右為正本係照原本作成
本判決不得上訴
中　　　華　　　民　　　國　　九十三　　年　　  十一    月　  　五　  　日
~B法院書記官
